【裁判字號】    91,訴,3549
【裁判日期】    920423
【裁判案由】    毒品危害防制條例
【裁判全文】
臺灣高雄地方法院刑事判決                        九十一年度訴字第三五四九號
    公  訴  人  臺灣高雄地方法院檢察署檢察官
    被      告  甲○○
右被告因違反毒品危害防制條例案件，經檢察官提起公訴（九十一年度毒偵字第六○
九八號），本院判決如左：
    主  文
甲○○施用第一級毒品，累犯，處有期徒刑拾月。扣案之海洛因壹包（驗後淨重零點
壹貳公克，包裝重零點貳貳公克），沒收銷燬之。
    事  實
一、甲○○於民國八十五年間因違反肅清煙毒條例等案件，經臺灣高等法院高雄分院
    以八十六年度上訴字第三九二號判處應執行有期徒刑三年四月確定，並於九十一
    年二月六日執行完畢。又於八十九年間，因施用毒品案件，經本院以八十九年度
    毒聲字第一二七三號裁定送觀察、勒戒後，認有繼續施用毒品之傾向，由本院以
    八十九年度毒聲字第二○四五號裁定令入戒治處所施以強制戒治，期間經評定為
    合格，本院乃以八十九年度毒聲字第六五八六號裁定停止戒治，所餘戒治期間，
    付保護管束，嗣於九十年三月七日執行保護管束期滿，業由臺灣高雄地方法院檢
    察署檢察官於九十年三月二十二日，以九十年度戒毒偵字第三七九號為不起訴處
    分確定。詎甲○○仍不知悔改，復基於施用第一級毒品海洛因之犯意，於九十一
    年十月九日下午之某時，在高雄市○○區○○路之某處，以將海洛因摻入香煙中
    吸食之方式，施用第一級毒品海洛因，嗣於同日十七時四十五分許，為警在高雄
    市○○區○○路與勝利路路口查獲，並扣得第一級毒品海洛因一包（驗後淨重○
    ‧一二公克，包裝重○‧二二公克），甲○○經警採尿查驗後，始悉上情。
二、案經高雄市政府警察局鼓山分局報告臺灣高雄地方法院檢察署檢察官偵查起訴。
    理  由
一、右述事實業據被告甲○○自白不諱，且查：
（一）被告於九十一年十月九日經採集之尿液送驗結果，確呈嗎啡陽性反應，有高雄
      市政府警察局鼓山分局九十一年度查獲煙毒案件嫌犯尿液送驗代碼－姓名對照
      及管制表、高雄市立凱旋醫院九十一年十月三十日之高市凱醫檢字第○○六七
      一號煙毒尿液檢驗成績書各乙紙可憑；且扣案之白色粉末一包，經送法務部調
      查局鑑定結果，確含第一級第六項毒品海洛因成分，淨重○‧一二公克（包裝
      重○‧二二公克）等情，亦有該局九十一年十一月十三日之調科000000
      0000號鑑定通知書一紙在卷足參，是被告確有施用第一級毒品之事實，應
      屬無訛。
（二）按醫學臨床實驗及根據英國藥學會出版之文獻Isolatio n and Indentifica-
      tion of Drugs乙書第二九三頁載明：海洛因經注射入人體後，在體內迅速水
      解成6-Monoacety I morphine，再緩緩繼續水解成嗎啡，然後再循嗎啡之代謝方
      式排出，同書第四三一～四三二頁並載有：嗎啡經注射入人體後，約百分之五
      十以上於八小時內自尿中排出，至二十四小時排出約百分之九十，但四十八小
      時後仍有微量可檢出等語。此外，按通常健康成人一次注射嗎啡十五公絲，而
      以現行採用蟻醛酸試液及鉬鋑銨酸試液檢檢驗其尿液時，注射後八小時內所排
      尿液易於檢出；八小時至二十四小時，視其取尿時間及尿量多寡，可能檢出；
      至二十四小時以後所排之尿液，用上述方法已難檢出，亦據行政院衛生署藥物
      食品檢驗局七十三年十一月三十日 (73)藥檢壹字第○三○二二一號函釋在案
      ，是被告自白稱其於九十一年十月九日下午之某時有施用第一級毒品海洛因等
      語，核與事實相符，應可採信。
（三）被告於八十九年間，因施用毒品案件，經本院以八十九年度毒聲字第一二七三
      號裁定送觀察、勒戒後，認有繼續施用毒品之傾向，由本院以八十九年度毒聲
      字第二○四五號裁定令入戒治處所施以強制戒治，期間經評定為合格，本院乃
      以八十九年度毒聲字第六五八六號裁定停止戒治，所餘戒治期間，付保護管束
      ，嗣於九十年三月七日執行保護管束期滿，業由臺灣高雄地方法院檢察署檢察
      官於九十年三月二十二日，以九十年度戒毒偵字第三七九號為不起訴處分確定
      之事實，有前開不起訴處分書、本院被告院內索引卡紀錄表與臺灣高雄地方法
      院檢察署刑案資料查註記錄表各一份在卷可按。綜上所述，被告於不起訴處分
      後五年內復施用第一級毒品之事證明確，其所為與毒品危害防制條例第二十三
      條第二項之規定相符，應予依法論科。
二、按犯毒品危害防制條例第十條之罪，經觀察勒戒後，有繼續施用毒品之傾向者，
    應由檢察官聲請法院裁定令入戒治處所施以強制戒治，強制戒治期滿或交付保護
    管束期滿，應由檢察官為不起訴處分。經不起訴處分後五年內再犯第十條之罪，
    即不適用前項之規定（即應由檢察官偵查起訴），毒品危害防制條例第二十三條
    第二項定有明文。又按海洛因為毒品危害防制條例第二條第二項第一款所明定之
    第一級毒品，故核被告所為，係犯同條例第十條第一項之施用第一級毒品罪。被
    告施用第一級毒品前持有毒品之行為，本應論以持有之罪，惟持有毒品之行為由
    其後施用毒品之行為所吸收，不另論罪。被告於八十五年間因違反肅清煙毒條例
    等案件，經臺灣高等法院高雄分院以八十六年度上訴字第三九二號判處應執行有
    期徒刑三年四月確定，並於九十一年二月六日執行完畢，有臺灣高雄地方法院檢
    察署刑案資料查註紀錄表乙份附卷足憑，其於受有期徒刑執行完畢後，五年內再
    犯最重本刑為有期徒刑以上之本罪，為累犯，依刑法第四十七條之規定，加重其
    刑。爰審酌被告前因犯毒品危害防制條例案件經強制戒治期滿，為不起訴處分確
    定後，仍未能徹底戒絕毒品，再犯本件施用毒品罪，顯見其無戒毒悔改之意，惟
    念其施用毒品之次數、時間久暫及施用毒品乃自戕一己之身體健康，尚未對他人
    造成危害，且犯後已坦承犯行，態度良好等一切情狀，量處如主文所示之刑。扣
    案之海洛因一包（驗後淨重○‧一二公克、包裝重○‧二二公克）為第一級毒品
    ，係違禁物，業如前述，依毒品危害防制條例第十八條第一項前段之規定，不問
    屬於犯人與否，沒收銷燬之。至鑑驗耗用之海洛因既已滅失，自無庸宣告沒收銷
    燬，併此敘明。
三、公訴人認被告自九十一年十月九日十八時三十分許起回溯二十四小時內之某時止
    有施用第一級毒品之犯行，惟經本院查明後，被告係於九十一年十月九日下午之
    某時有前開犯犯，犯罪時間與公訴人起訴所指犯罪時間，並無歧異。另公訴意旨
    認被告前於八十九年間因施用毒品案件，經臺灣高雄地方法院檢察署檢察官以九
    十年度戒毒偵字第三七九號為不起訴處分後，仍延續施用毒品之概括犯意，而有
    本次之施用毒品行為，為連續犯等語，然查被告前次之施用毒品犯行，歷經觀察
    勒戒、強制戒治之治療程序後，業經評定為合格，已戒除毒癮，故被告本次施用
    毒品之犯行，應屬另行起意，而與前經不起訴處分之施用毒品事實，並無連續犯
    關係。公訴人認被告係基於概括犯意而承前施用毒品之犯意，又為本件施用毒品
    犯行，尚屬誤會。
據上論斷，應依刑事訴訟法第二百九十九條第一項前段，毒品危害防制條例第十條第
一項、第十八條第一項前段，刑法第十一條、第四十七條，判決如主文。
本案經檢察官羅水郎到庭執行職務。
中      華      民      國    九十二    年      四      月    二十三    日
                                  臺灣高雄地方法院刑事第二庭
                                      審判長法  官  莊崑山
                                            法  官  吳為平
                                            法  官  曾鴻文
右正本證明與原本無異。
如不服本判決，應於判決送達後十日內，向本院提出上訴狀。
                                            書記官    王高山
中    華    民    國      九十二      年      四      月      二十五    日
附錄本案論罪科刑之法條：
毒品危害防制條例第十條
施用第一級毒品者，處六月以上五年以下有期徒刑。
施用第二級毒品者，處三年以下有期徒刑。


司法院資訊處製作；財團法人民間司法改革基金會備份。
